臺灣桃園地方法院刑事判決　　　　　　110年度審訴字第289號
公　訴　人　臺灣桃園地方檢察署檢察官
被　　　告　林麒典



上列被告因毒品危害防制條例案件，經檢察官提起公訴（109 年
度偵字第21499 號、第31854 號），本院判決如下：
    主  文
林麒典被訴持有第一級毒品及持有第二級毒品純質淨重二十公克
以上部分，公訴不受理；被訴持有第一級毒品及持有第二級毒品
部分，公訴不受理。
    理  由
一、公訴意旨詳如附件起訴書所載 。
二、被訴持有第一級毒品及持有第二級毒品純質淨重二十公克以
    上公訴不受理部分：
  ㈠按已經提起公訴或自訴之案件，在同一法院重行起訴者，應
    諭知不受理之判決；又不受理之判決，得不經言詞辯論為之
    ，刑事訴訟法第303 條第2 款及第307 條分別定有明文。次
    按，刑事訴訟法第8 條所稱之「同一案件」包括事實上及法
    律上同一案件，即指所訴案件之被告及犯罪事實均屬同一者
    而言，而實質上或裁判上一罪，其基本事實或有差異，然在
    實體法上仍屬一罪，且刑罰權僅為單一，是其在法律上之事
    實關係既屬單一，且有不可分性，則檢察官雖僅就其犯罪事
    實之一部起訴，效力仍及於全部，自不失為同一案件，而受
    理法院即應就全部事實予以審判，不能就其他部分另案再行
    起訴，故同一案件之犯罪事實之一部業經檢察官提起公訴，
    復就其他部分犯罪事實在同一法院重行起訴者，自應諭知不
    受理之判決。是想像競合犯之犯罪事實一部提起公訴，依審
    判不可分原則，其效力既及於全部，則其他部分自不得再行
    提起公訴。
  ㈡經查，被告林麒典於民國109 年6 月28日下午1 時許前之某
    時，在桃園市中壢區文化路某網咖內，向真實姓名年籍不詳
    ，綽號「黑仔」之成年男子，以新臺幣（下同）140,000 元
    之價格購得如附表一編號一所示純質淨重20公克以上之甲基
    安非他命9 包，及附表一編號二所示之大麻酚1 包而持有之
    犯行，前經臺灣桃園地方法院檢察署檢察官以109 年度偵字
    第28408 號、109 年度毒偵字第4227號提起公訴，於109 年
    12月18日繫屬本院，並經本院於110 年4 月7 日以109 年度
    審訴字第2348號判決判處有期徒刑1 年2 月，上訴後，經臺
    灣高等法院於110 年7 月8 日以110 年度上訴字第2165號判
    決駁回上訴，經再上訴後，現正繫屬於最高法院而尚未確定
    等情（下稱前案），有臺灣高等法院被告前案紀錄表、前案
    起訴書、判決書附卷可稽。則本案公訴意旨所載被告於109
    年6 月間某日，在桃園市中壢區文化街之網咖，以140,000
    元，向真實姓名、年籍不詳，自稱「黑仔」之成年男子取得
    第一級毒品海洛因殘渣袋1 包、海洛因2 包（驗餘淨重0.58
    公克）、第二級毒品甲基安非他命9 包（驗前總毛重225.12
    公克，驗前總純質淨重約205.71公克）而持有之犯罪事實，
    與前述確定判決之犯罪事實，核屬事實上同一案件（持有第
    二級毒品純質淨重二十公克以上部分）及想像競合犯之裁判
    上一罪關係（持有第一級毒品部分），應為同一案件。徵諸
    本案係由臺灣桃園地方檢察署檢察官於110 年1 月29日以10
    9 年度偵字第21499 號、第31854 號案件提起公訴，並於11
    0 年3 月26日繫屬於本院，有本案起訴書及臺灣桃園地方檢
    察署110 年3 月9 日桃檢俊恭109 偵21499 字第1109023487
    號函暨其上所蓋本院收文戳在卷可參，足見本案繫屬於後。
    又本案與前案乃係同一案件，業如前述，依審判不可分之原
    則，當為前案起訴效力所及，不得再行起訴，爰不經言詞辯
    論，逕就本案為不受理之諭知。
三、被訴持有第一級毒品及持有第二級毒品公訴不受理部分：
  ㈠按起訴之程序違背規定者，應諭知不受理之判決，刑事訴訟
    法第303 條第1 款定有明文。又毒品危害防制條例第20條第
    3 項已於109 年1 月15日修正公布，並自同年7 月15日施行
    ，修正後規定為：「依前項規定為觀察、勒戒或強制戒治執
    行完畢釋放後，三年後再犯第十條之罪者，適用前二項之規
    定。」；同條例第35條之1 第1 款並規定，於修正前犯毒品
    危害防制條例第10條之罪之案件，於修正施行後，偵查中之
    案件，由檢察官依修正後規定處理。而毒品危害防制條例第
    20條第3 項規定所謂「三年後再犯」，只要本次再犯（不論
    修正施行前、後）距最近1 次觀察、勒戒或強制戒治執行完
    畢釋放，已逾3 年者，即該當之，不因其間有無犯毒品危害
    防制條例第10條之罪經起訴、判刑或執行而受影響（最高法
    院109年台上大字第3826號刑事裁定意旨參照）。
  ㈡經查：被告於109 年10月15日晚間10時許前之某日，在桃園
    市中壢區文化街之網咖，以200,000 元之代價，向真實姓名
    、年籍不詳，自稱「黑仔」之成年男子購得如附表二所示之
    第一級毒品海洛因6 包、第二級毒品甲基安非他命3 包而持
    有之，欲供己施用；復於109 年10月15日晚間9 時許，在桃
    園市○○區○○○路00巷0 號前，以將第一級毒品海洛因及
    第二級毒品甲基安非他命併同置入玻璃球燒烤吸其煙氣之方
    式，同時施用第一級毒品海洛因及第二級毒品甲基安非他命
    1 次。嗣於109 年10月15日晚間10時許，為警在上址查獲，
    並扣得其持有如附表二所示之第一級海洛因6 包及第二級毒
    品甲基安非他命3 包等事實，業據被告警詢及偵審中坦承不
    諱（見109 年度偵字第31854 卷第17至25頁、第157 至161
    頁、第173 至174 頁；本院110 年8 月11日準備程序筆錄第
    3 至4 頁），並有桃園市政府警察局楊梅分局真實姓名與尿
    液、毒品編號對照表、桃園市政府警察局楊梅分局查獲毒品
    危害防制條例案「尿液」初步鑑驗報告單、桃園市政府警察
    局楊梅分局照片黏貼紀錄表、查獲施用（持有）毒品案件經
    過情形紀錄表、搜索扣押筆錄暨扣押物品目錄表在卷可證（
    見同上偵卷第47至59頁、第61頁、第67頁）。被告上開扣案
    如附表二所示之物送鑑驗結果，均檢出第一級毒品海洛因及
    第二級毒品甲基安非他命成分，有桃園市政府警察局楊梅分
    局真實姓名與尿液、毒品編號對照表及交通部民用航空局航
    空醫務中心毒品鑑定書在卷可稽（見同上偵卷第67頁、第13
    7 至138 頁），足認被告自白與事實相符，應可採信，被告
    於上開時、地，有施用第一級毒品海洛因及第二級毒品甲基
    安非他命之犯行，堪以認定。又被告施用毒品海洛因及甲基
    安非他命時，固均有持有毒品海洛因及甲基安非他命之犯行
    ，然其持有後進而施用，則其非法持有第一級毒品海洛因及
    第二級毒品甲基安非他命之低度行為，均應為其施用之高度
    行為所吸收，不再論以持有第一級毒品海洛因及第二級毒品
    甲基安非他命罪。
  ㈢查被告前因施用毒品案件，經送戒治處所施以強制戒治，於
    91年12月31日執行完畢出監，此後未再有經觀察、勒戒或強
    制戒治之情事，有臺灣高等法院被告前案紀錄表在卷可參。
    本件被告施用第一級毒品海洛因及第二級毒品甲基安非他命
    之時間，距其最近1 次犯施用毒品罪經強制戒治執行完畢釋
    放後，已逾3 年，依修正後毒品危害防制條例第20條第3 項
    之規定，仍有同條例第20條第1 、2 項所定觀察勒戒、強制
    戒治程序之適用，或應由檢察官為命附條件緩起訴處分之處
    遇，不得逕為刑事追訴處罰，是本件檢察官起訴程序違背規
    定，應依刑事訴訟法第303 條第1 款規定諭知不受理之判決
    。
四、據上論斷，應依刑事訴訟法第303 條第1 款、第2 款、第30
    7 條，判決如主文。
中    華    民    國   110    年    11    月    9     日
                    刑事審查庭  審判長法  官  劉美香
                                      法  官  陳俐文
                                      法  官  呂曾達
以上正本證明與原本無異。
如不服本判決應於收受判決後20日內向本院提出上訴書狀，並應
敘述具體理由。其未敘述上訴理由者，應於上訴期間屆滿後20日
內向本院補提理由書(均須按他造當事人之人數附繕本)「切勿逕
送上級法院」。 
                                      書記官  楊淨雲
中    華    民    國   110    年    11    月    10    日
附表一：
┌──┬───────────┬─────────────────┐
│編號│       扣押物品       │          備          註          │
├──┼───────────┼─────────────────┤
│ 一 │第二級毒品甲基安非他命│白色晶體9 包，檢驗結果呈第二級毒品│
│    │9 包（含包裝袋9 只）  │甲基安非他命陽性反應（驗前總毛重22│
│    │                      │5.12公克，包裝總重約13 .04公克，驗│
│    │                      │前總淨重約212.08公克，取0.04公克鑑│
│    │                      │定用罄，驗餘總淨重約212.04公克），│
│    │                      │純度約97％，推出驗前總純質淨重約20│
│    │                      │5.71公克。                        │
├──┼───────────┼─────────────────┤
│ 二 │第二級毒品大麻酚1 包（│菸草1 包，檢出第二級毒品大麻酚成分│
│    │含包裝袋1 只）        │（含袋重0.3342公克）。            │
└──┴───────────┴─────────────────┘
附表二：
┌────────────────────────────────┐
│                                                                │
├──┬───────────┬─────────────────┤
│編號│       扣押物品       │          備            註        │
├──┼───────────┼─────────────────┤
│ 一 │第一級毒品海洛因6 包（│㈠、白色粉塊1 袋，檢出第一級毒品海│
│    │含包裝袋6 只）        │    洛因成分（實稱毛重3.9180公克，│
│    │                      │    淨重3.5940公克，取樣0.00 39 公│
│    │                      │    克，餘重3.5901公克）。        │
│    │                      │㈡、白色粉末1 袋，檢出第一級毒品海│
│    │                      │    洛因成分（實稱毛重0.6120公克，│
│    │                      │    淨重0.3800公克，取樣0.0012公克│
│    │                      │    ，餘重0.3788公克）。          │
│    │                      │㈢、白色粉塊1 袋，檢出第一級毒品海│
│    │                      │    洛因成分（實稱毛重0.5930公克，│
│    │                      │    淨重0.4460公克，取樣0.0022公克│
│    │                      │    ，餘重0.4438公克）。          │
│    │                      │㈣、白色粉塊1 袋，檢出第一級毒品海│
│    │                      │    洛因成分（實稱毛重0.5910公克，│
│    │                      │    淨重0.4440公克，取樣0.0042公克│
│    │                      │    ，餘重0.4398公克）。          │
│    │                      │㈤、白色粉塊1 袋，檢出第一級毒品海│
│    │                      │    洛因成分（實稱毛重0.5850公克，│
│    │                      │    淨重0.4380公克，取樣0.0034公克│
│    │                      │    ，餘重0.4346公克）。          │
│    │                      │㈥、白色粉塊1 袋，檢出第一級毒品海│
│    │                      │    洛因成分（實稱毛重0.5850公克，│
│    │                      │    淨重0.4380公克，取樣0.0035公克│
│    │                      │    ，餘重0.4345公克）。          │
│    │                      │㈦、有交通部民用航空局航空醫務中心│
│    │                      │    毒品鑑定書在卷可稽（見109 年度│
│    │                      │    偵字第31854 號卷，第137 至138 │
│    │                      │    頁）。                        │
├──┼───────────┼─────────────────┤
│ 二 │第二級毒品甲基安非他命│㈠、淡橘色粉末1 袋，檢出第二級毒品│
│    │3 包（含包裝袋3 只）  │    甲基安非他命成分（實稱毛重6.12│
│    │                      │    60公克，淨重5.4510公克，取樣0.│
│    │                      │    0471公克，餘重5.4039公克）。  │
│    │                      │㈡、淡黃色透明結晶塊1 袋，檢出第二│
│    │                      │    級毒品甲基安非他命成分（實稱毛│
│    │                      │    重8.8240公克，淨重7.5960公克，│
│    │                      │    取樣0.0002公克，餘重7.5958公克│
│    │                      │    ）。                          │
│    │                      │㈢、白色透明結晶塊1 袋，檢出第二級│
│    │                      │    毒品甲基安非他命成分（實稱毛重│
│    │                      │    4.9070公克，淨重4.0930公克，取│
│    │                      │    樣0.0002公克，餘重4.0928公克）│
│    │                      │    。                            │
│    │                      │㈣、有交通部民用航空局航空醫務中心│
│    │                      │    毒品鑑定書在卷可稽（見109 年度│
│    │                      │    偵字第31854 號卷，第137 至138 │
│    │                      │    頁）。                        │
└──┴───────────┴─────────────────┘
附件：
臺灣桃園地方檢察署檢察官起訴書
                                    109年度偵字第21499號
                                    109年度偵字第31854號
    被      告  林麒典  男  38歲（民國00年0月00日生）
                        住桃園市○鎮區○○路0段000巷000
                          號
                        國民身分證統一編號：Z000000000號
                      （另案於法務部矯正署新竹監獄執行）
上列被告因毒品危害防制條例案件，已經偵查終結，認應該提起
公訴，茲將犯罪事實及證據並所犯法條分敘如下：
        犯罪事實
一、林麒典明知海洛因、甲基安非他命分別係毒品危害防制條例
    第2 條第2 項第1 款、第2 款所列管之第一級毒品、第二級
    毒品，不得持有，竟基於持有第一級毒品、持有第二級毒品
    純質淨重20公克以上之犯意，於民國109 年6 月間某日，在
    桃園市中壢區文化街之網咖，以新臺幣（下同）14萬元，向
    真實姓名、年籍不詳，自稱「黑仔」之成年男子取得第一級
    毒品海洛因殘渣袋1 包、海洛因2 包（驗餘淨重0.58公克）
    、第二級毒品甲基安非他命9 包（驗前總毛重225.12公克，
    驗前總純質淨重約205.71公克）而持有。嗣於109 年6 月28
    日晚間6 時許，為警在桃園市○○區○○路0 段000 號3 樓
    查獲，並扣得上開毒品，始悉上情。
二、林麒典明知海洛因、甲基安非他命分別係毒品危害防制條例
    第2 條第2 項第1 款、第2 款所列管之第一級毒品、第二級
    毒品，不得持有，竟基於持有第一級毒品、第二級毒品之犯
    意，於109 年10月15日晚間10時許前某日，在桃園市中壢區
    文化街之網咖，以20萬元，向真實姓名、年籍不詳，自稱「
    黑仔」之成年男子取得第一級毒品海洛因6 包、第二級毒品
    甲基安非他命3 包而持有。嗣於109 年10月15日晚間10時許
    ，在桃園市○○區○○○路00巷0 號前為警查獲，並扣得上
    開毒品，始悉上情。
三、案經桃園市政府警察局中壢分局、楊梅分局報告偵辦。
        證據並所犯法條
一、證據清單及待證事實   
┌──┬────────┬────────┐
│編號│證據清單        │待證事實        │
├──┼────────┼────────┤
│ 1  │被告林麒典於警詢│坦承全部犯罪事實│
│    │及偵查中之自白  │。              │
├──┼────────┼────────┤
│ 2  │桃園市政府警察局│⒈證明被告於109 │
│    │中壢分局搜索、扣│  年6 月28日晚間│
│    │押筆錄、扣押物品│  6 時許，為警在│
│    │目錄表、內政部警│  桃園市中壢區興│
│    │政署刑事警察局10│  仁路2 段278 號│
│    │9 年7 月29日刑鑑│  3 樓查獲事實欄│
│    │字第1090069650號│  一所載之毒品，│
│    │鑑定書、法務部調│  經鑑驗屬一級毒│
│    │查局濫用藥物實驗│  品海洛因及二級│
│    │室鑑定書109 年7 │  毒品甲基安非他│
│    │月31日調科壹字第│  命之事實。    │
│    │0000000000號鑑定│⒉證明被告於事實│
│    │書各1 份、扣案如│  欄一所載時間扣│
│    │事實欄一之毒品  │  得之甲基安非他│
│    │                │  命純質淨重達20│
│    │                │  5.71公克。    │
├──┼────────┼────────┤
│ 3  │桃園市政府警察局│證明被告於事實欄│
│    │楊梅分局搜索、扣│二所載時地扣得之│
│    │押筆錄、扣押物品│毒品，經鑑驗屬於│
│    │目錄表、交通部民│第一級毒品海洛因│
│    │用航空局航空醫務│及第二級毒品甲基│
│    │中心毒品鑑定書各│安非他命之事實。│
│    │1 份、扣案如事實│                │
│    │欄二之毒品      │                │
└──┴────────┴────────┘
二、按行為後法律有變更者，適用行為時之法律，但行為後之法
    律有利於行為人者，適用最有利於行為人之法律，刑法第2
    條第1 項定有明文。被告為犯罪事實欄一之持有第二級毒品
    純質淨重20公克以上之行為後，毒品危害防制條例第11條之
    規定，雖於民國109 年1 月15日修正公布，並於同年7 月15
    日施行，惟此次修法毒品危害防制條例第11條第4 項並未修
    正；而既然新舊法處罰之輕重相同，即無比較適用之問題，
    非刑法第2 條所指之法律有變更，即無本條之適用，應依一
    般法律適用原則，適用裁判時法（最高法院95年度第21次刑
    事庭會議、107 年度台上字第4438號判決意旨、臺灣高等法
    院暨所屬法院95年法律座談會刑事類提案16號、第18號參照
    ），先予說明。又按行為後法律有變更者，適用行為時之法
    律，但行為後之法律有利於行為人者，適用最有利於行為人
    之法律，刑法第2 條第1 項定有明文。查被告為犯罪事實欄
    一之行為後，毒品危害防制條例第11條業於民國109 年1 月
    15日經公布修正，並自同年7 月15日起生效施行，修正前之
    毒品危害防制條例第11條第1 項原規定：「持有第一級毒品
    者，處3 年以下有期徒刑、拘役或新臺幣5 萬元以下罰金。
    」；修正後之條文則為；「持有第一級毒品者，處3 年以下
    有期徒刑、拘役或新臺幣30萬元以下罰金。」，經比較修正
    前後之法律，新法提高罰金刑之上限，經新舊法比較之結果
    ，應以被告行為時之法律即修正前之毒品危害防制條例第11
    條第1 項規定對被告較為有利，是被告於犯罪事實欄一之持
    有第一級毒品部分應以修正前之規定論處。是核被告就犯罪
    事實欄一所為，係犯修正前毒品危害防制條例第11條第1 項
    之持有第一級毒品、毒品危害防制條例第11條第4 項之持有
    第二級毒品達純質淨重20公克以上罪嫌。被告就犯罪事實欄
    一之行為係一行為觸犯數罪名，屬想像競合犯，應依刑法第
    55條之規定，從一重之持有第二級毒品純質淨重20公克以上
    罪處斷。被告就犯罪事實欄二所為，係犯毒品危害防制條例
    第11條第1 項之持有第一級毒品、同條例第11條第2 項持有
    第二級毒品罪嫌，被告以一行為觸犯數罪名，屬想像競合犯
    ，應依刑法第55條之規定，從一重之持有第一級毒品罪嫌處
    斷。被告就犯罪事實欄一、二所為，犯意各別，行為互殊，
    請分論併罰。至扣案毒品，請依同條例第18條第1 項前段規
    定宣告沒收並諭知銷燬。
三、依刑事訴訟法第251 條第1 項提起公訴。
    此  致
臺灣桃園地方法院
中    華    民    國   110    年    1     月    29    日
                              檢  察  官  王文咨
本件證明與原本無異
中    華    民    國   110    年    2     月    17    日
                              書  記  官  周佳穎
附錄本案所犯法條全文
修正前毒品危害防制條例第11條
持有第一級毒品者，處3 年以下有期徒刑、拘役或新臺幣5   萬
元以下罰金。
持有第二級毒品者，處2 年以下有期徒刑、拘役或新臺幣3   萬
元以下罰金。
持有第一級毒品純質淨重十公克以上者，處1 年以上7 年以下有
期徒刑，得併科新臺幣1 百萬元以下罰金。
持有第二級毒品純質淨重二十公克以上者，處6 月以上5 年以下
有期徒刑，得併科新臺幣70萬元以下罰金。
持有第三級毒品純質淨重二十公克以上者，處3 年以下有期徒刑
，得併科新臺幣30萬元以下罰金。
持有第四級毒品純質淨重二十公克以上者，處1 年以下有期徒刑
，得併科新臺幣10萬元以下罰金。
持有專供製造或施用第一級、第二級毒品之器具者，處1 年以下
有期徒刑、拘役或新臺幣1 萬元以下罰金。
毒品危害防制條例第11條
持有第一級毒品者，處3 年以下有期徒刑、拘役或新臺幣30萬元
以下罰金。
持有第二級毒品者，處2 年以下有期徒刑、拘役或新臺幣20萬元
以下罰金。
持有第一級毒品純質淨重十公克以上者，處1 年以上7 年以下有
期徒刑，得併科新臺幣1 百萬元以下罰金。
持有第二級毒品純質淨重二十公克以上者，處6 月以上5 年以下
有期徒刑，得併科新臺幣70萬元以下罰金。
持有第三級毒品純質淨重五公克以上者，處2 年以下有期徒刑，
得併科新臺幣20萬元以下罰金。
持有第四級毒品純質淨重五公克以上者，處1 年以下有期徒刑，
得併科新臺幣10萬元以下罰金。
持有專供製造或施用第一級、第二級毒品之器具者，處1 年以下
有期徒刑、拘役或新臺幣10萬元以下罰金。